【裁判字號】    92,台上,2485
【裁判日期】    920508
【裁判案由】    偽造文書
【裁判全文】
最高法院刑事判決                              九十二年度台上字第二四八五號
    上  訴  人  甲○○
右上訴人因偽造文書案件，不服台灣高等法院台南分院中華民國八十九年十二月二十
一日第二審判決（八十九年度上訴字第一四三五號，起訴案號：台灣嘉義地方法院檢
察署八十八年度偵緝字第一六０號），提起上訴，本院判決如左：
    主  文
上訴駁回。
    理  由
按刑事訴訟法第三百七十七條規定，上訴於第三審法院，非以判決違背法令為理由，
不得為之。是提起第三審上訴，應以原判決違背法令為理由，係屬法定要件。如果上
訴理由狀並未依據卷內訴訟資料，具體指摘原判決不適用何種法則或如何適用不當，
或所指摘原判決違法情事，顯與法律規定得為第三審上訴理由之違法情形，不相適合
時，均應認其上訴為違背法律上之程式，予以駁回。本件上訴意旨略稱：(一)上訴人迭
於偵審中否認參與或知悉共犯黃月美、劉正欽詐欺及偽造私文書等犯行，黃月美、劉
正欽應負之罪責，與上訴人無涉。雖上訴人於偵查中與黃月美、劉正欽當面對質時有
供稱：「我有分到錢，……其他部分劉正欽、黃月美所言屬實」之語，然已於一審說
明所謂分錢係指黃月美、劉正欽告知之借款，並否認有被訴犯行，且劉正欽、黃月美
於法院審理中亦證稱：伊等僅單純分錢給上訴人用，其他之事上訴人均不知情等語，
原審對劉正欽、黃月美有利於上訴人之證詞，未逐項說明有何瑕疵，即悉予摒棄，另
關於上訴人之自白及共同被告不利於己之陳述，既前後不一貫，原判決竟仍割裂摭拾
，據以認定上訴人犯行，其對證據之取捨判斷，已違反刑事訴訟法第一百五十四條、
第一百五十五條、第一百五十六條第二項之規定，而與證據法則有違。(二)馬昌義於警
訊及偵審中前後供述不一，依郭子鴻於一審及黃月美、劉正欽於偵審中之供證，本件
係黃月美向被害人取得存摺、印章後交給劉正欽提領，上訴人僅單純推銷羅漢果而已
，且黃月美所供亦與被害人所述不符，且渠等亦無供稱以介紹縣府退休女職員給郭子
鴻當女伴為誘餌之陳述，亦即依同案被告黃月美、劉正欽之供述及被害人馬昌義、郭
子鴻之指訴，均不足作為認定上訴人犯行之證據，被害人之供詞與黃月美、劉正欽之
供詞，僅犯罪之時間、地點一致，犯罪方法及犯意聯絡及行為分擔等基本事實之陳述
則大相逕庭，原審無補強證據，推斷上訴人犯行，亦與證據法則相違背。(三)上訴人連
同本案借款新台幣（下同）二十三萬元，計陸續向黃月美借得五十萬元，並未向涂筍
借貸，嗣因黃月美之夫欠涂筍三十二萬元，故三方協商由上訴人代償黃月美之夫之債
務，以解免部分債務，加上上訴人已提出二十三萬元，故黃月美始交還本票，上訴人
所辯與涂筍證詞並無矛盾，原判決所為論斷，與卷證資料不符，有理由矛盾之違法。
(四)上訴人之子黃聖昌在未告知上訴人之情況下，受誘騙隨同黃月美之夫及馬昌義至律
師事務所簽署和解書，其內容並非出自上訴人本意，且和解金三十四萬元已由黃月美
之女交付，上訴人僅提出二十三萬元而已，和解書亦不能作為不利於上訴人之認定，
原判決採證認事有不適用法則、查證未盡及理由矛盾等語。
惟查原判決認定上訴人有事實欄所載之犯行，因而維持第一審論處上訴人共同連續行
使偽造私文書累犯罪刑之判決，駁回上訴人在第二審之上訴，係依憑共犯黃月美、劉
正欽於偵查中及黃月美於一審調查時所為供證、上訴人於偵查中與黃月美、劉正欽對
質時亦供承：「我有分到錢，但存摺不是我拿出來的，我沒有自稱是縣政府的人員代
辦老人年金的職員，其他部分劉正欽、黃月美所言（指劉正欽、黃月美指證上訴人夥
同其二人至被害人郭子鴻及馬昌義住宅騙取存摺領款，三人平分之陳述）屬實」等語
（見八十八年度偵緝字第一六０號卷第十八頁反面）以及被害人郭子鴻、馬昌義於偵
審中供稱其二人遭騙時，上訴人亦有進入屋內參與行騙等語之供述，為其論罪之基礎
。並敘明：黃月美嗣後於一審改稱：上訴人當時坐在客廳，不知有沒有聽清楚等語，
與事實不符，難於採信，郭子鴻、馬昌義於偵審中將上訴人與黃月美分擔行騙時之身
分搞混，誤指證上訴人拿走存摺（實係由黃月美拿走存摺），而與黃月美所為證詞稍
有差異，此係因其二人年老，受囿於記憶力所致，然其等對於基本事實之描述則與黃
月美所述一致，自得採為認定事實之佐證。至於上訴人曾簽發面額五十萬元本票予黃
月美以為借貸之事以及證人涂筍到庭證稱：伊曾看過黃月美拿一張五十萬元本票交還
上訴人，但伊不知其二人間之借貸關係，當時是因黃月美的先生欠我三十二萬元，黃
月美才請上訴人將所欠之錢直接還我，後來是上訴人先生在我那邊上班，用薪資來抵
這筆債務等語，均不足作為有利於上訴人之證據。至於馬昌義與上訴人間簽立之和解
書，不問是否出於上訴人之真意，因與認定上訴人是否參與詐騙案無關，自毋庸加以
審究，上訴人嗣後所為否認犯罪之辯解，均係事後圖卸刑責之詞，不足採信，其犯行
洵堪認定等理由綦詳。核難遽指原判決有違反證據法則、不適用法則、查證未盡或理
由矛盾等違誤。其餘上訴意旨徒憑己見就原審採證認事職權之行使及原判決已論斷說
明事項重複為事實之爭辯，亦非適法之第三審上訴理由。上訴意旨指摘各項均核與法
律規定得為第三審上訴理由之違法情形，不相適合，依前揭說明，其上訴違背法律上
之程式，應予駁回。
據上論結，應依刑事訴訟法第三百九十五條前段，判決如主文。
中      華      民      國    九十二    年      五      月      八      日
                              最高法院刑事第十一庭
                                  審判長法官  呂  潮  澤
                                        法官  白  文  漳
                                        法官  陳  世  雄
                                        法官  孫  增  同
                                        法官  林  開  任
      右正本證明與原本無異
                                              書  記  官
中      華      民      國    九十二    年      五      月     十三     日


司法院資訊處製作；財團法人民間司法改革基金會備份。
